【裁判字號】    99,審訴,1148
【裁判日期】    990527
【裁判案由】    毒品危害防制條例
【裁判全文】
臺灣高雄地方法院刑事判決           99年度審訴字第1148號
公  訴  人  臺灣高雄地方法院檢察署檢察官
被      告  甲○○
上列被告因毒品危害防制條例案件，經檢察官提起公訴（99年度
毒偵字第851號），被告就被訴事實均為有罪陳述，經本院告知
簡式審判程序之旨，並聽取當事人之意見後，合議庭裁定由受命
法官獨任依簡式審判程序審理，判決如下：
    主  文
甲○○施用第一級毒品，累犯，處有期徒刑玖月，扣案殘留有第
一級毒品海洛因之殘渣袋壹個、藥鏟貳支，均沒收銷燬之；又施
用第二級毒品，累犯，處有期徒刑伍月；應執行有期徒刑壹年，
扣案殘留有第一級毒品海洛因之殘渣袋壹個、藥鏟貳支，均沒收
銷燬之。
    事  實
一、甲○○前於民國87年間，因施用毒品案件，經本院裁定送勒
    戒處所施以觀察、勒戒後，認有繼續施用毒品之傾向，經本
    院裁定令入戒治處所施以強制戒治，於90年12月21日執行完
    畢釋放，由臺灣高雄地方法院檢察署檢察官以91年度戒毒偵
    字第120號為不起訴處分確定。又於92年間，因施用毒品案
    件，經臺灣高等法院高雄分院以92年度上訴字第1426號判處
    有期徒刑1年、4月，並定應執行刑為有期徒刑1年2月確定。
    復因贓物案件，經本院以92年度易緝字第96號判處有期徒刑
    3月確定。嗣經裁定定應執行刑為有期徒刑1年5月確定，於
    94年4月25日縮短刑期執行完畢。詎其猶不知悔改，竟基於
    施用第一級毒品海洛因及第二級毒品甲基安非他命之犯意，
    於98年11月28日凌晨，在其高雄縣鳳山市○○街37號1樓住
    處房間內，以針筒注射之方式，施用第一級毒品海洛因1次
    。又於施用第一級毒品海洛因後，在上開處所，以將甲基安
    非他命置於鋁箔紙上加熱吸食煙霧之方式，施用第二級毒品
    甲基安非他命1次。嗣於同年11月28日19時25分許，在高雄
    縣鳳山市○○街37號前，因另案通緝為警查獲，並在上址房
    間內扣得殘留有第一級毒品海洛因之殘渣袋1個、藥鏟2支，
    另徵得其同意採尿送驗，結果呈嗎啡、可待因、安非他命、
    甲基安非他命陽性反應，而悉上情。
二、案經高雄市政府警察局三民第一分局移請臺灣高雄地方法院
    檢察署檢察官偵查起訴。
    理  由
一、本件被告甲○○所犯均為死刑、無期徒刑、最輕本刑為3年
    以上有期徒刑以外之罪，其於準備程序中就被訴事實為有罪
    之陳述，經本院告知簡式審判程序之旨，並聽取當事人意見
    後，合議庭認宜進行簡式審判程序，爰依刑事訴訟法第273
    條之1第1項規定，裁定由受命法官獨任進行簡式審判程序，
    合先敘明。
二、上開犯罪事實均據被告甲○○坦承不諱；並有殘渣袋1個、
    藥鏟2支扣案可憑；又其為警所採集尿液經送檢驗後結果呈
    嗎啡、可待因、安非他命、甲基安非他命之陽性反應，有高
    雄市政府警察局三民第一分局委託檢驗尿液代號與真實姓名
    對照表（代號：G349）及高雄市立凱旋醫院98年12月17日濫
    用藥物尿液檢驗報告各1份附卷可稽，足認被告自白均核與
    事證相符，自得為認定被告犯罪之依據。故本案事證明確，
    被告犯行均堪以認定。又被告曾受如事實欄所載之觀察、勒
    戒處分執行完畢後5年內，再犯施用毒品罪而經依法追訴處
    罰等事實，亦有卷附本院院內索引卡紀錄表、臺灣高等法院
    被告前案紀錄表各1份在卷可按。按毒品危害防制條例第20
    條、第23條於93年1月9日修正施行後，將施用毒品之刑事處
    遇程序，區分為「初犯」及「五年內再犯」、「五年後再犯
    」3種，其立法理由謂：「初犯」經觀察、勒戒或強制戒治
    執行完畢釋放後，「五年內再犯」者，因其再犯率甚高，原
    實施之觀察、勒戒及強制戒治既已無法收其實效，爰依法追
    訴或裁定交付審理。至於經觀察、勒戒或強制戒治執行完畢
    釋放後，「五年後再犯」者，前所實施之觀察、勒戒或強制
    戒治已足以遮斷其施用毒品之毒癮，為期自新及協助其斷除
    毒癮，仍適用「初犯」規定，先經觀察、勒戒或強制戒治之
    程序。從而依修正後之規定，僅限於「初犯」及「五年後再
    犯」二種情形，始應先經觀察、勒戒或強制戒治程序。倘被
    告於5年內已再犯，經依法追訴處罰，縱其第3次再度施用毒
    品之時間，在初犯經觀察、勒戒或強制戒治執行完畢釋放5
    年以後，已不合於「五年後再犯」之規定，且因已於「五年
    內再犯」，顯見其再犯率甚高，原實施觀察、勒戒或強制戒
    治，已無法收其實效，即應依該條例第10條處罰，此有最高
    法院95年第7次刑事庭決議要旨可參。從而，被告於前開初
    犯經觀察、勒戒及強制戒治處分執行完畢釋放後「五年內再
    犯」施用毒品罪，並經依法追訴處罰，而本件被告再度施用
    毒品犯行，已不合於「五年後再犯」之規定，揆諸前揭說明
    即應依毒品危害防制條例第10條施用毒品罪加以處罰。
三、核被告所為，係犯毒品危害防制條例第10條第1項之施用第
    一級毒品罪及同條第2項之施用第二級毒品罪。其施用第一
    級毒品海洛因與第二級毒品甲基安非他命前各別持有海洛因
    、甲基安非他命之低度行為，應各為施用之高度行為所吸收
    ，均不另論罪。又被告所犯前揭2罪間，犯意各別，且行為
    互殊，應予分論併罰。被告於92年間，因施用毒品案件，經
    臺灣高等法院高雄分院以92年度上訴字第1426號判處有期徒
    刑1年、4月，並定應執行刑為有期徒刑1年2月確定。復因贓
    物案件，經本院以92年度易緝字第96號判處有期徒刑3月確
    定。嗣經裁定定應執行刑為有期徒刑1年5月確定，於94年4
    月25日縮短刑期執行完畢，有前開前案紀錄表可按，其於該
    徒刑執行完畢後，5年內故意再犯本件法定刑均為有期徒刑
    以上之罪，為累犯，各應依刑法第47條第1項之規定加重其
    刑。爰審酌被告前因施用毒品之犯行，經施以觀察、勒戒、
    強制戒治及法院科刑判決執行完畢後，仍無法戒除毒癮，竟
    再為本件犯行，足見其惡習已深且戒絕毒癮之意志不堅，未
    能體悟施用毒品對自己、家人造成之傷害及社會之負擔；惟
    念被告犯後坦承犯行，態度尚可，另慮及施用毒品本質上係
    屬戕害自身健康之行為，尚未直接危害他人，反社會性程度
    應屬較低；及被告之生活狀況、品行、智識程度等一切情狀
    ，分別量處如主文所示之刑，並定其應執行之刑，藉資懲儆
    。扣案之殘渣袋1個、藥鏟2支，其上殘留有第一級毒品海洛
    因，此有正修科技大學超微量研究科技中心99年4月16日檢
    驗報告3份在卷可稽，客觀上已難以析離，自應與第一級毒
    品海洛因同視，爰依毒品危害防制條例第18條第1項前段規
    定，沒收銷燬之。
據上論斷，應依刑事訴訟法第273條之1第1項、第299條第1項前
段，毒品危害防制條例第10條第1項、第2項、第18條第1項前段
，刑法第11條、第47條第1項、第51條第5款，判決如主文。
本案經檢察官李英霆到庭執行職務
中    華    民    國    99    年    5     月    27    日
                  刑事第十庭    法  官   李代昌
以上正本證明與原本無異。
如不服本判決應於收受本判決後10日內向本院提出上訴書狀，並
應敘述具體理由，如未敘述上訴理由者，應於上訴期間屆滿後20
日內補提理由書狀於本院（均須按他造當事人之人數附繕本）「
切勿逕送上級法院」。
中    華    民    國    99    年    5     月    27    日
                                書記官   黃振祐
附錄本判決論罪科刑適用法條：
毒品危害防制條例第10條
施用第一級毒品者，處 6 月以上 5 年以下有期徒刑。
施用第二級毒品者，處 3 年以下有期徒刑。

司法院資訊處製作；財團法人民間司法改革基金會備份。
